臺灣高等法院刑事判決
109年度上訴字第40號
上  訴  人  
即  被  告  杭晧程


指定辯護人  本院公設辯護人戴遐齡
上列上訴人即被告因毒品危害防制條例等案件，不服臺灣新北地
方法院108年度訴字第560號，中華民國108年11月13日第一審判
決（起訴案號：臺灣新北地方檢察署108年度偵字第8046號），
提起上訴，本院判決如下：
    主  文
上訴駁回。
    事  實
一、甲○○明知甲基安非他命係毒品危害防制條例第2條第2項第2
    款所列之第二級毒品，不得販賣，竟基於販賣第二級毒品之
    犯意，以其所使用廠牌為APPLE之IPHONE6行動電話（搭配門
    號0000000000號SIM卡使用）1支作為聯絡工具，先後於如附
    表一所示之交易時間、地點，各以如附表一所示之交易方式
    及金額，分別販賣如附表一所示數量之第二級毒品甲基安非
    他命予陳敬忠（共2次）、陳偉仁（共3次）、林佩蓉（1次
    ）。嗣因警方依法對甲○○所使用之上開0000000000號行動電
    話門號實施通訊監察，並於民國108年3月12日7時44分許，
    在甲○○當時位在新北市○○區○○路0段000巷0號3樓之居處內，
    持原審核發之搜索票執行搜索而扣得上開IPHONE6行動電話1
    支（未扣得原搭配使用之門號0000000000號SIM卡）、電子
    磅秤1臺、夾鏈袋2包及甲○○所申辦聯邦商業銀行帳號000-00
    00000000000000號帳戶（下稱聯邦銀行帳戶）之提款卡1張
    等物，始查悉上情。
二、案經宜蘭縣政府警察局報告臺灣新北地方檢察署（下稱新北
    地檢署）檢察官偵查起訴。
    理  由
一、證據能力：
(一)按被告以外之人於審判外之言詞或書面陳述，除法律有規定
    者外，不得作為證據；又被告以外之人於審判外之陳述，雖
    不符合同法第159條之1至第159條之4之規定，但經當事人於
    審判程序同意作為證據，法院審酌該言詞陳述或書面陳述作
    成時之情況，認為適當者，亦得為證據。當事人、代理人或
    辯護人於法院調查證據時，知有第159條第1項不得為證據之
    情形，而未於言詞辯論終結前聲明異議者，視為有前項之同
    意，刑事訴訟法第159條第1項及同法第159條之5分別定有明
    文。查本判決下列所引用被告本人以外之人於審判外之陳述
    ，檢察官、上訴人即被告甲○○（下稱被告）及指定辯護人於
    本院準備程序時均表示沒有意見（見本院卷第149至155頁）
    ，且於言詞辯論終結前均未聲明異議，本院審酌上開證據製
    作時之情況，尚無違法不當及證明力明顯過低之瑕疵，且為
    證明本件犯罪事實所必要，揆諸上開規定，應有證據能力。
(二)非供述證據部分，並無證據顯示係實施刑事訴訟程序之公務
    員違背法定程序所取得之證據，亦無顯有不可信之情況或不
    得作為證據之情形，自均有證據能力。
二、犯罪事實之認定：
(一)上開犯罪事實，業據被告於偵查、原審及本院之準備程序及
    審理中均坦承不諱，核與證人即購毒者陳敬忠、陳偉仁、林
    佩蓉及證人張心瑜於警詢、偵查中證述情節相符，並有被告
    所使用上開行動電話門號與各購毒者通聯內容之通訊監察譯
    文、上開聯邦銀行帳戶交易明細(上開各證人所為證述、相
    關通訊監察譯文及匯款紀錄，均詳如附表一證據出處欄所載
    ），以及通聯調閱查詢單、臺灣新北地方法院通訊監察書暨
    電話附表、被告所申辦上開聯邦銀行帳戶開戶資料、原審核
    發之108年聲搜字第301號搜索票暨附件、宜蘭縣政府警察局
    搜索、扣押筆錄暨扣押物品目錄表、現場搜索暨扣案物照片
    (共19張)、慈濟大學濫用藥物檢驗中心108年3月26日慈大藥
    字第108032655號函暨鑑定書、108年4月1日慈大藥字第1080
    40155號函暨鑑定書各1份附卷可稽（見警卷第119、138、16
    1、163至173頁，他字第5590號卷第36至39頁，偵字第8046
    號卷第49至55、58至67、278、279頁，原審卷第135、136頁
    ），復有上開事實欄一所載扣押物扣案可佐，足認被告任意
    性自白，與事實相符。
(二)又按政府查緝販賣毒品犯行無不嚴格執行，且販賣毒品罪係
    重罪，若無利可圖，衡情一般持有毒品者，當不致輕易將持
    有之毒品交付他人。且販賣毒品乃違法行為，非可公然為之
    ，自有其獨特之販售路線及管道，亦無公定之價格，復可任
    意增減其分裝之數量，而每次買賣之價量，亦可能隨時依市
    場貨源之供需情形、交易雙方之關係深淺、資力、對行情之
    認知、可能風險之評估、查緝是否嚴緊，及購買者被查獲時
    供述購買對象之可能性風險評估等諸般事由，而異其標準，
    非可一概而論，是販賣之利得，誠非固定，縱使販賣之人從
    價差或量差中牟利方式互異，其意圖營利之非法販賣行為仍
    屬同一。又販賣利得，除經被告供明，或因帳冊記載致價量
    至臻明確外，確實難以究明。然一般民眾均普遍認知毒品價
    格非低、取得不易，且毒品交易向為政府查禁森嚴，一經查
    獲，並對販毒者施以重罰，衡諸常情，倘非有利可圖，殊無
    必要甘冒持有毒品遭查獲、重罰之極大風險，無端親至交易
    處所，或於自身住處附近交易毒品，抑或購入大量毒品貯藏
    ，徒招檢警查緝毒品販賣罪嫌之風險。從而，除確有反證足
    資認定提供他人毒品者所為，係基於某種非圖利本意之原委
    外，通常尚難因無法查悉其買進、賣出之差價，而諉無營利
    之意思，或阻卻販賣犯行之追訴，以免知過坦承者難辭重典
    ，飾詞否認者反得逞僥倖，反失情理之平。經查，被告已坦
    承於如附表一所示時、地，先後販賣甲基安非他命予陳敬忠
    、陳偉仁及林佩蓉等人各情，審酌被告於案發時為智識正常
    之成年人，對於毒品販賣為政府檢警機關嚴予取締之重罪，
    當知之甚稔，且被告與上開交易對象均非至親摯友，苟無利
    潤可圖，衡情應不至於甘冒遭查緝法辦而罹重刑之風險，無
    故販賣第二級毒品予上開交易對象，是被告自白係意圖營利
    而為上開各次販賣第二級毒品犯行，核與常情並無悖離，復
    查無反證足認其確另基於某種非圖利本意之原委所為，堪認
    其就前揭多次毒品交易，主觀上均有意圖營利之販賣故意甚
    明。
(三)綜上所述，本案事證明確，被告所為上開販賣第二級毒品之
    犯行(共6罪)均堪以認定，應予依法論科。
三、適用法律說明：
(一)查甲基安非他命為毒品危害防制條例第2條第2項第2款所列
    之第二級毒品，不得非法販賣，是核被告就如事實欄一所為
    ，均係犯毒品危害防制條例第4條第2項之販賣第二級毒品罪
    。被告如附表一所示各次販賣而持有第二級毒品之低度行為
    ，均為各次販賣之高度行為所吸收，不另論罪。至被告上開
    所為6次販賣第二級毒品犯行，其犯罪時間均不相同，在刑
    法評價上，各具獨立性，顯然犯意各別、行為互殊，應予分
    論併罰。
(二)被告前因明知為禁藥而轉讓、持有第二級毒品純質淨重二十
    公克以上（2罪），經法院各處有期徒刑8月、6月、8月，合
    併定執行刑有期徒刑1年6月確定，復因施用第二級毒品案件
    ，經原審104年度簡字第3285號判處有期徒刑4月確定，並與
    上開應執行有期徒刑1年6月接續執行，於105年9月2日縮短
    刑期假釋付保護管束出監，於106年2月5日有期徒刑假釋付
    保護管束期滿未經撤銷假釋，其未執行之刑以已執行論等情
    ，有本院被告前案紀錄表1份在卷可稽，被告於受前案有期
    徒刑執行完畢後5年內，故意再犯本案有期徒刑以上之罪，
    為累犯，並審酌被告因上開案件，經法院論罪科刑及執行完
    畢後，竟仍再犯本案販賣第二級毒品犯行多次(6次)，顯見
    被告並未因前案執行完畢而心生警惕，且沾染成癮性毒品之
    惡習甚深，自我反省及行為控管能力均不佳，足認前案有期
    徒刑執行之成效未彰，被告對於刑罰之反應力薄弱，且本案
    犯行具有相當之惡性，需再延長其受矯正教化期間，以助其
    重返社會，同時兼顧社會防衛之效果，且依本案情節，被告
    亦無量處最低法定本刑之情形，是依司法院大法官會議釋字
    第775號之解釋意旨為個案裁量後，認本案應依刑法第47條
    第1項累犯之規定加重其刑（惟法定本刑為死刑或無期徒刑
    部分不得加重）。辯護人為被告辯護稱：被告前無犯販賣毒
    品之重罪，本次所犯各罪與執行完畢之案件之手段、態樣及
    法益均不同，應無依累犯規定加重其刑之必要等語。惟釋字
    第775號解釋意旨係認「…不分情節，基於累犯者有其特別惡
    性及對刑罰反應力薄弱等立法理由，…致生行為人所受之刑
    罰超過其所應負擔罪責之個案，其人身自由因此遭受過苛之
    侵害部分，…修正前，為避免發生上述罪刑不相當之情形…」
    ，就該個案依上開解釋意旨予以裁量等旨，查被告於前案執
    行完畢後，經歷1年半以上之時間，即再犯本案之販賣第二
    級毒品之重罪（計6罪），顯有特別惡性及對刑罰反應性薄
    弱之情，且依累犯加重其刑，並無刑罰不相當之情形，是此
    部分辯護意旨，洵非可採。 　　
(三)被告於偵查、原審及本院審理時均自白上開販賣第二級毒品
    犯行，符合毒品危害防制條例第17條第2項：「犯第4條至第
    8條之罪於偵查及審判中均自白者，減輕其刑」之規定，均
    應依上開規定減輕其刑。又被告於警詢時供出其毒品來源為
    「圓仔花」，警方因而查獲其他正犯即另案被告林雅惠，並
    報告臺灣新北地方檢察署偵辦乙節，有被告108年4月3日、
    同年月11日之警詢筆錄、宜蘭縣政府警察局指認犯罪嫌疑人
    紀錄表，被告與毒品上游林雅惠間通訊軟體對話紀錄翻拍畫
    面、現場照片、存款交易明細、上開檢察署108年8月2日新
    北檢兆知108偵8046字第1080073001號函暨警察局解送林雅
    惠之報告書及宜蘭縣政府警察局108年7月29日、同年8月26
    日警刑偵一字第1080039568號函、第0000000000號刑事案件
    移送書各1份在卷可佐(見偵字第8046號卷第280至301頁，原
    審卷第87至90、93、109至111頁），是被告本案所為各次販
    賣第二級毒品之犯行，均應依毒品危害防制條例第17條第1 
    項規定減輕其刑，並依刑法第66條但書、第71條及第70條之
    規定，先加後遞減之。至被告本案各罪，經依毒品危害防制
    條例第17條第2項、第1項規定遞減其刑後，所得判處之最低
    刑度與被告上開各次犯行，已屬相當，核與刑法第59條所稱
    犯罪之情狀顯可憫恕，認科以最低刑度猶嫌過重之要件不符
    ，自無再依刑法第59條規定酌減其刑。被告上訴本院猶請求
    本院依刑法第59條規定酌減其刑云云，亦非可取。 
四、上訴評價：
    原審基於同上之證據，認被告有其事實欄所載之販賣第二級
    毒品罪（共6罪），予以論罪科刑，並以行為人之責任為基
    礎，查被告明知甲基安非他命為非法之違禁物，足以戕害人
    之身體健康，且極易成癮，竟為貪圖不法利益，漠視法令而
    販賣該等毒品予他人，其行為不僅助長他人施用毒品惡習，
    對施用毒品者之身心影響甚鉅，亦使毒品於社會上易於流通
    ，增加檢警全面查緝之困難，危害社會治安及國家法益，所
    為顯屬非是(重申其犯行之法益侵害性，並非量刑評價事由
    ），審酌被告本案販賣毒品之次數、毒品數量及獲利，暨其
    犯罪動機、目的、手段，兼衡高中肄業之智識程度，離婚、
    育有一子尚未成年、經濟狀況尚可之家庭生活狀況，及犯罪
    後坦承犯行之態度等一切情狀，分別量處有期徒刑2年6月（
    2罪）、2年（2罪）、2年2月、1年10月（詳如附表二所示）
    ，並定應執行刑有期徒刑5年6月，復為相關沒收之諭知（詳
    後述），經核其認事用法俱無違誤，量刑亦稱妥適，宣告沒
    收亦合於法律規定，被告上訴本院猶執上開情詞，指摘原判
    決不當云云，洵非可取，已如上述，被告上訴核無理由應予
    駁回。
五、沒收部分　　
(一)扣案廠牌為APPLE之IPHONE6行動電話1支，為被告持以與如
    附表一所示各該毒品交易對象，聯絡販賣毒品事宜所用之物
    ；扣案之電子磅秤1臺及夾鏈袋2包，為被告供如事實欄一所
    示各次販賣第二級毒品犯罪所用之物；扣案之聯邦銀行帳戶
    提款卡1張，為被告所有供其提領如附表一編號1、2所示由
    購毒之陳敬忠所匯款項，而屬該次犯罪所用之物等節，業據
    被告於原審準備程序及審理時供承屬實（見原審卷第79、18
    5頁），並有前揭通訊監察譯文存卷可考，爰依毒品危害防
    制條例第19條第1項之規定，分別於其所為各罪刑之主文項
    下宣告沒收。
(二)又被告因本案如事實欄一所示販賣第二級毒品各收取之犯罪
    所得(各次交易金額，詳如附表一所示)，雖均未扣案，仍應
    依刑法第38條之1第1項前段之規定宣告沒收，並依同條第3
    項規定，諭知於全部或一部不能沒收或不宜執行沒收時，追
    徵其價額。
(三)至刑法第40條之2第1項規定：「宣告多數沒收者，併執行之
    。」，係指檢察官之執行方法而言，且刑法有關沒收之規定
    業於104年12月30日修正公布，自105年7月1日起施行生效，
    因該次修法將沒收列為專章而具獨立之法律效果，數罪併罰
    中各罪應沒收之物既已逐一諭知，為免誤認新法沒收之性質
    仍屬從刑而有數罪併罰適用之疑慮，本案自無庸於所定應執
    行刑之主文項下再為上述沒收之諭知。
(四)不諭知沒收之說明：
    按毒品危害防制條例第18條第1項前段之規定，係指犯罪行
    為人被查獲之毒品，且與被告犯罪事實有密切關聯之第一級
    、第二級毒品而言(最高法院102年度台上字第1637號、100
    年度台上字第3765號判決意旨參照）。查本案警方另扣得甲
    基安非他命1包（驗餘淨重17.2646公克），為被告施用後所
    剩餘之毒品一節，經被告於原審訊問時供述明確（見原審卷
    第45頁），且業經原審以108年度簡字第4667號簡易判決宣
    告沒收銷燬（見原審卷第197至第199頁），是該毒品並非被
    查獲與本案犯罪事實有關之毒品或違禁物，自無庸於本案併
    予宣告沒收(最高法院103年度台上字第225號判決意旨參照
    ）。至警員於本案雖另扣得郵局存摺1本、IPHONE6 PLUS行
    動電話1支（內有門號0000000000號SIM卡1張）、門號00000
    00000號SIM卡1張、安非他命吸食器2個、第三級毒品粉末1
    包、廠牌為OPPO之行動電話1支(內有門號0000000000號SIM
    卡1張）、郵局提款卡1張等物，然被告於原審準備程序時已
    供稱：其中1個吸食器及第三級毒品粉末1包，係伊吸食毒品
    所使用，其他扣案物都跟本案無關等語（見原審卷第79頁）
    ，且依卷內事證，亦無從認定上開扣案物與被告所為本案犯
    行有關，是該些扣案物均難認屬被告持以供本案犯罪所用之
    物；而扣案IPHONE6之行動電話所搭配門號0000000000號SIM
    卡1張，被告則於原審準備程序時供稱：該SIM卡已被伊停掉
    ，伊丟掉了等語（見原審卷第79頁），堪認已遭被告丟棄而
    滅失，爰均無從於本案併予宣告沒收，末此敘明。
據上論斷，應依刑事訴訟法第368條，判決如主文。
本案經檢察官王筱寧偵查起訴，由檢察官孫治遠到庭執行公訴。
中　　華　　民　　國　　109 　年　　4 　　月　　28　　日
　                刑事第二十一庭審判長法　官　許宗和
　                                    法　官　黃玉婷
  　                                  法　官　黃惠敏
以上正本證明與原本無異。
如不服本判決，應於收受送達後20日內向本院提出上訴書狀，其
未敘述上訴之理由者並得於提起上訴後20日內向本院補提理由書
（均須按他造當事人之人數附繕本）「切勿逕送上級法院」。
                                      書記官　吳錫欽
中　　華　　民　　國　　109 　年　　4 　　月　　28　　日
附表一
編號 交易對象 交易時間及地點 交易毒品種類及數量 交易金額(新臺幣) 交易方式 證據出處 1（即起訴書附表編號2） 陳敬忠 107年11月9日某時許（起訴書誤載為107年11月5日） 甲基安非他命1包（半兩） 1萬6000元（收訖） 甲○○持用門號0000000000號行動電話與陳敬忠所持用之門號0000000000號行動電話聯繫，議定交易事項並達成販賣甲基安非他命之合意後，陳敬忠於107年11月5日17時34分許，匯款1萬6000元至甲○○所有之聯邦銀行帳戶，甲○○再以黑貓宅急便方式寄送甲基安非他命1包至左列地點，陳敬忠並於左列時間收受而完成該次毒品交易。 ①證人陳敬忠於警詢及偵查時之證述（見警卷第141至143頁、偵卷第203、204頁） ②通訊監察譯文1-6-1（見偵卷第29至第33頁） ③聯邦銀行帳戶交易明細（見偵卷第35頁）   陳敬忠位於高雄市○○區○○巷00○00號住處     2（即起訴書附表編號3） 陳敬忠 107年11月25日至11月28日間某時許 甲基安非他命1包（半兩） 1萬6000元（收訖） 甲○○持用門號0000000000號行動電話與陳敬忠所持用之門號0000000000號行動電話聯繫，議定交易事項並達成販賣甲基安非他命之合意後，陳敬忠於107年11月25日19時36分許，匯款1萬6000元至甲○○所有之聯邦銀行帳戶，甲○○再以黑貓宅急便方式寄送甲基安非他命1包至左列地點，陳敬忠並於左列時間收受而完成該次毒品交易。 ①證人陳敬忠於警詢及偵查時之證述（見警卷第143、144頁、偵卷第204頁） ②聯邦銀行帳戶交易明細（見偵卷第36頁）   陳敬忠位於高雄市○○區○○巷00○00號住處     3（即起訴書附表編號4） 陳偉仁 107年11月8日18時30分許 甲基安非他命1包（2公克） 4000元（收訖） 甲○○持用門號0000000000號行動電話與陳偉仁所持用之門號0000000000號行動電話聯繫，議定交易事項並達成販賣甲基安非他命之合意後，於左列時間、地點，交付甲基安非他命1包予陳偉仁，並向陳偉仁收受價金4000元，而完成該次毒品交易。 ①證人陳偉仁於警詢及偵查時之證述（見警卷第123、124頁、偵卷第173頁） ②通訊監察譯文1-5-1（見偵卷第27頁）   新北市○○區三和路與○○頭街之○○商店門口     4（即起訴書附表編號5） 陳偉仁 107年11月12日15時10分許 甲基安非他命1包（2公克） 4000元（收訖） 甲○○持用門號0000000000號行動電話與陳偉仁所持用之門號0000000000號行動電話聯繫，議定交易事項並達成販賣甲基安非他命之合意後，於左列時間、地點，交付甲基安非他命1包予陳偉仁，並向陳偉仁收受價金4000元，而完成該次毒品交易。 ①證人陳偉仁於警詢及偵查時之證述（見警卷第124、125頁、偵卷第173頁） ②通訊監察譯文1-5-2（見偵卷第27頁）   新北市○○區三和路與○○頭街之○○商店門口     5（即起訴書附表編號6） 陳偉仁 107年11月23日21時30分許、翌日2時許 甲基安非他命2包（共5公克） 9000元（收訖） 甲○○持用門號0000000000號行動電話與陳偉仁所持用之門號0000000000號行動電話聯繫，議定交易事項並達成販賣甲基安非他命之合意後，於左列時間、地點，先後交付甲基安非他命2包予陳偉仁，並向陳偉仁收受價金9000元，而完成該次毒品交易。 ①證人陳偉仁於警詢及偵查時之證述（見警卷第125、126頁、偵卷第173頁） ②通訊監察譯文1-5-3（見偵卷第27、28頁）   新北市○○區三和路與○○頭街之○○商店門口     6（即起訴書附表編號1） 林佩蓉 107年11月27日7時55分許 甲基安非他命1包（1公克） 2000元（收訖） 甲○○持用門號0000000000號行動電話與林佩蓉所持用之門號0000000000號行動電話聯繫，議定交易事項並達成販賣甲基安非他命之合意後，於左列時間、地點，指示不知情之張心瑜前往交付甲基安非他命1包予林佩蓉，並向林佩蓉收受價金2000元，而完成該次毒品交易。 ①證人林佩蓉於警詢及偵查時之證述（見警卷第104、105頁、偵卷第226、227、266頁） ②證人張心瑜於警詢及偵查時之證述（見警卷第72頁、偵卷第240、241頁） ③通訊監察譯文1-3-1（見偵卷第26頁）   甲○○位於新北市○○區○○路0段000巷0號3樓居處樓下（即幸福蛋糕店對面）     
附表二
編號 犯罪事實 原審之判決罪名、宣告刑及沒收 1 如附表一編號1所示 甲○○犯販賣第二級毒品罪，累犯，處有期徒刑貳年陸月。扣案廠牌為APPLE之IPHONE6行動電話壹支、電子磅秤壹臺、夾鏈袋貳包及聯邦商業銀行帳號○○○○○○○○○○○○○○○○三０三號帳戶之提款卡壹張均沒收；未扣案之犯罪所得新臺幣壹萬陸仟元沒收，如全部或一部不能沒收或不宜執行沒收時，追徵其價額。 2 如附表一編號2所示 甲○○犯販賣第二級毒品罪，累犯，處有期徒刑貳年陸月。扣案廠牌為APPLE之IPHONE6行動電話壹支、電子磅秤壹臺、夾鏈袋貳包及聯邦商業銀行帳號○○○○○○○○○○○○○○○○三０三號帳戶之提款卡壹張均沒收；未扣案之犯罪所得新臺幣壹萬陸仟元沒收，如全部或一部不能沒收或不宜執行沒收時，追徵其價額。 3 如附表一編號3所示 甲○○犯販賣第二級毒品罪，累犯，處有期徒刑貳年。扣案廠牌為APPLE之IPHONE6行動電話壹支、電子磅秤壹臺及夾鏈袋貳包均沒收；未扣案之犯罪所得新臺幣肆仟元沒收，如全部或一部不能沒收或不宜執行沒收時，追徵其價額。 4 如附表一編號4所示 甲○○犯販賣第二級毒品罪，累犯，處有期徒刑貳年。扣案廠牌為APPLE之IPHONE6行動電話壹支、電子磅秤壹臺及夾鏈袋貳包均沒收；未扣案之犯罪所得新臺幣肆仟元沒收，如全部或一部不能沒收或不宜執行沒收時，追徵其價額。 5 如附表一編號5所示 甲○○犯販賣第二級毒品罪，累犯，處有期徒刑貳年貳月。扣案廠牌為APPLE之IPHONE6行動電話壹支、電子磅秤壹臺及夾鏈袋貳包均沒收；未扣案之犯罪所得新臺幣玖仟元沒收，如全部或一部不能沒收或不宜執行沒收時，追徵其價額。 6 如附表一編號6所示 甲○○犯販賣第二級毒品罪，累犯，處有期徒刑壹年拾月。扣案廠牌為APPLE之IPHONE6行動電話壹支、電子磅秤壹臺及夾鏈袋貳包均沒收；未扣案之犯罪所得新臺幣貳仟元沒收，如全部或一部不能沒收或不宜執行沒收時，追徵其價額。